【裁判字號】    99,智易,40
【裁判日期】    990716
【裁判案由】    違反商標法
【裁判全文】
臺灣臺北地方法院刑事判決              99年度智易字第40號
公  訴  人  臺灣臺北地方法院檢察署檢察官
被      告  甲○○
上列被告因違反商標法案件，經檢察官提起公訴（99年度偵字第
5827號、第7710號），嗣被告就被訴事實為有罪之陳述，經本院
改依簡式審判程序審理，判決如下︰
    主  文
甲○○犯商標法第八十二條之非法販賣侵害商標權之商品罪，累
犯，處有期徒刑伍月，如易科罰金，以新臺幣壹仟元折算壹日。
扣案侵害商標權之金門高粱酒共陸拾肆瓶均沒收。
    事  實
一、甲○○前因違反商標法案件，經福建高等法院金門分院以96
    年度上易字第4 號判處有期徒刑5 月確定，於民國97年3 月
    31日易科罰金執行完畢。詎其仍不知悔改，明知如附件所示
    「金門高粱酒」、「金門酒廠」等商標為金門酒廠實業股份
    有限公司（下稱金門酒廠）向經濟部智慧財產局申請註冊使
    用於高梁酒等商品，並取得商標專用權，現仍在專用期間內
    ，非經金門酒廠之授權或同意，不得明知為上開商品而販賣
    ，竟意圖營利，未得金門酒廠之同意，於98年10月間以每瓶
    新臺幣（下同）420 元之價格，向自稱「詹志中」之成年男
    子購入仿冒之「58度金門高粱酒」、「58度特選金門高粱酒
    」（內含97年、95年、94年春節配售專用酒、94年端午節配
    售專用酒、第十二任總統副總統就職紀念酒等7 種）1 批後
    ，於同年10月28日，以450 元至470 元之價格，出售給經營
    「佳一佳商行」（址設臺北市中山區○○○路○段113 巷11
    號1 樓）之黃景忠、陳淑媛（以上二人另由檢察官為不起訴
    處分）。嗣經臺北市政府菸酒聯合查緝小組會同警方於99年
    1 月4 日，在臺北市○○區○○街9 號「歌王咖啡飲料館」
    查扣1 瓶「58度金門高粱酒」經鑑定確為仿冒品後，供出上
    游來源為「佳一佳商行」，復於同年月12日，在上述「佳一
    佳商行」扣得仿冒之「58度金門高粱酒」45瓶及仿冒之「58
    度特選金門高梁酒」19瓶（合計63瓶），始悉上情。
二、案經臺北市政府警察局中山、松山分局報請臺灣臺北地方法
    院檢察署檢察官偵查起訴。
    理  由
一、本件被告甲○○所犯係死刑、無期徒刑、最輕本刑為三年以
    上有期徒刑以外之罪，其於本院審判程序中就被訴事實為有
    罪之陳述，經本院告知簡式審判程序之旨，並聽取公訴人及
    被告之意見後，認無不得或不宜改依簡式審判程序進行之情
    事，爰依刑事訴訟法第273 條之1 第1 項規定，裁定進行簡
    式審判程序，合先敘明。
二、上揭犯罪事實，業據被告於本院審理中供承不諱，核與證人
    乙○○即金酒公司鑑定人員於警詢時之指述相符，並經證人
    黃景忠、陳淑媛、許土珠分別於警詢及偵訊時證述明確，復
    有證人黃景忠所提出由被告製作之98年10月28日估價單1 紙
    、臺北市政府查獲違法嫌疑菸酒案件現場處理紀錄表、金門
    酒廠實業股份有限公司99年1 月21日酒營字第0990000363號
    函及函附之檢驗報告書、仿偽酒基本資料表、現場查獲照片
    、金門酒廠99年2 月1 日酒營字第0990000581號函及所附檢
    驗報告書、仿偽酒基本資料表、現場查獲照片、扣押物保管
    物收據，及中華民國商標註冊證、經濟部智慧財產局商標資
    料檢索服務資料等在卷可稽，並有扣案仿冒之「58度金門高
    粱酒」、「58度特選金門高粱酒」（內含97年、95年、94年
    春節配售專用酒、94年端午節配售專用酒、第十二任總統副
    總統就職紀念酒等7 種）可資佐證，足認被告之前開自白與
    事實相符。本件事證明確，被告之犯行洵堪認定，應依法論
    科。
三、核被告所為，係犯商標法第82條之販賣仿冒商標商品罪。又
    被告前因犯商標法第81條之罪案件，經福建高等法院金門分
    院以96年度上易字第4 號判處有期徒刑5 月確定，已於97年
    3 月31日執行完畢之事實，有臺灣高等法院被告前案紀錄表
    在卷足憑，其受有期徒刑之執行完畢後，5 年以內故意再犯
    本件有期徒刑以上之罪，為累犯，應依刑法第47條第1 項之
    規定，加重其刑。爰審酌被告有違反商標法及菸酒管理法之
    前科，竟仍不思警惕，為圖私利，竟欠缺保護智慧財產權之
    觀念，從事販賣仿冒商標商品之行為，所為影響商標權人之
    商譽及正常收益，侵害商標權人之權益，然念及被告犯後已
    於本院坦承犯行，態度尚可，且其因販賣所得之差價（每瓶
    約30元至50元）利益不多，復參酌其犯罪動機、素行、手段
    、對商標權人所生危害程度、教育程度為高中畢業、生活狀
    況等一切情狀，量處如主文所示之刑，並諭知易科罰金之折
    算標準，以資懲儆。
四、扣案之侵害商標權之仿冒「58度金門高粱酒」、「58度特選
    金門高粱酒」共63瓶（內含97年、95年、94年春節配售專用
    酒、94年端午節配售專用酒、第十二任總統副總統就職紀念
    酒等7 種），及在「歌王咖啡飲料館」內查扣之「58度金門
    高粱酒」1 瓶，均為被告犯本罪所販賣之商品，不問屬於被
    告與否，均應依商標法第83條之規定予以宣告沒收。
五、公訴意旨另以：被告甲○○自98年初起，未得金門酒廠商標
    權人之同意，在某不詳地點，將私釀之酒類，分裝至貼有上
    述註冊商標之玻璃酒瓶內，仿冒為金門酒廠生產之「58度金
    門高粱酒」、「58度特選金門高粱酒」等商品，並販賣予「
    佳一佳商行」之負責人黃景忠、陳淑媛。因認被告此部分行
    為另涉犯商標法第81條第1 款之未得商標權人同意於同一商
    品使用相同之註冊商標罪嫌。惟按犯罪事實應依證據認定之
    ，無證據不得認定犯罪事實，刑事訴訟法第154 條第2 項定
    有明文；又事實之認定，應憑證據，如未能發現相當證據，
    或證據不足以證明，自不能以推測或擬制之方法，以為裁判
    基礎（最高法院40年台上字第86號判例參照）。經查，被告
    供稱其所販賣之扣案仿冒「58度金門高粱酒」、「58度特選
    金門高粱酒」，係向綽號阿忠之「詹志中」以每瓶420 元代
    價購入等情，而依卷內並無任何證據證明其所販售之仿冒金
    門高梁酒乃係自己私釀、分裝至貼有上述註冊商標之玻璃酒
    瓶內，是被告所辯尚非不得採信。此外，復無其他證據足資
    證明被告有何公訴人指訴之違反商標法第81條第1 款犯行，
    因公訴意旨認此部分與前揭論罪之商標法第82條罪間，有想
    像競合犯之裁判上一罪關係，爰不另為無罪之諭知，併此敘
    明。
據上論斷，應依刑事訴訟法第273 條之1 第1 項、第299 條第1
項前段，商標法第82條、第83條，刑法第11條前段、第47條第1
項、刑法第41條第1 項前段，判決如主文。
本案經檢察官呂俊儒到庭執行職務。
中    華    民    國    99    年     7    月    16    日
                    刑事第十九庭  法  官  吳俊龍
上正本證明與原本無異。
如不服本判決應於收受送達後10日內向本院提出上訴書狀，並應
敘述具體理由；其未敘述上訴理由者，應於上訴期間屆滿後20日
內向本院補提理由書（均須按他造當事人之人數附繕本）「切勿
逕送上級法院」。
                                  書記官  劉俊源
中    華    民    國    99    年    7     月    16    日
附錄本判決論罪科刑法條：
商標法第82條：
明知為前條商品而販賣、意圖販賣而陳列、輸出或輸入者，處一
年以下有期徒刑、拘役或科或併科新臺幣五萬元以下罰金。
商標法第83條：
犯前二條之罪所製造、販賣、陳列、輸出或輸入之商品，或所提
供於服務使用之物品或文書，不問屬於犯人與否，沒收之。

司法院資訊處製作；財團法人民間司法改革基金會備份。
